臺灣高等法院臺南分院刑事判決　　　　100年度上易字第468號
上　訴　人
即　被　告　石錫勳
上　訴　人
即　被　告　林志明
上列上訴人因竊盜案件，不服臺灣臺南地方法院100年度易字第
432號中華民國100年5月17日第一審判決（起訴案號：臺灣臺南
地方法院檢察署100年度偵字第3133號），提起上訴，本院判決
如下：
    主  文
上訴駁回。
    事  實
一、石錫勳有妨害兵役、殺人未遂、竊盜、偽造文書等前案紀錄
    ，於民國81年間因竊盜、偽造文書等案件，經本院以83年上
    訴字第2034號各判處有期徒刑6年、8月，應執行有期徒刑6
    年6月確定，於88年6月30日縮短刑期假釋出監；於89年間因
    竊盜、偽造文書等罪，經臺灣高等法院以90年上訴字第2798
    號各判處有期徒刑1年、7月，應執行有期徒刑1年4月確定；
    又於91年間因偽造文書等案件，經本院以92年上訴字第1411
    號各判處有期徒刑3年、6月，嗣經本院以96年聲減字第1011
    號就前開有期徒刑6月減為有期徒刑3月，並與有期徒刑3年
    部分定應執行有期徒刑3年1月確定，而與前開88年間假釋後
    被撤銷之殘刑3年2月6日合併執行，於97年11月18日縮短刑
    期假釋出監並付保護管束，於98年9月6日保護管束期滿，未
    經撤銷假釋而執行完畢，仍不思悔改，而為下列犯行：
  (一)石錫勳、林志明、林書宏（經原審判處罪刑確定）共同基於
    意圖為自己不法所有之犯意聯絡，於99年11月22日凌晨2、
    3時許，由林書宏駕駛車牌號碼6835－GF號自小客車搭載石
    錫勳、林志明，至臺南市○市區○○路1段8號和鑫光電公司
    ，推由石錫勳持客觀上具有危險性之螺絲起子1支撬開和鑫
    光電公司內CUB後方停車場之仲棠工程股份有限公司之工務
    所貨櫃屋白鐵門後，偕同林志明進內行竊，林書宏則留在車
    上把風接應，石錫勳、林志明竊取仲棠工程股份有限公司所
    有之桌上型電腦、筆記型電腦、液晶螢幕、消防止水閥、電
    纜線等物得手後，旋即返回上開自小客車離去，並由石錫勳
    將竊得之筆記型電腦以新臺幣（下同）8,500元銷贓予張財
    旺，另將竊得之之桌上型電腦、液晶螢幕、消防止水閥、電
    纜線等物以4,000元銷贓予林本源（所犯贓物罪，經檢察官
    提起公訴，現在臺灣臺南地方法院審理中），林書宏及林志
    明各分得800元，餘歸石錫勳所有。
  (二)石錫勳、林志明、林書宏共同基於意圖為自己不法所有之犯
    意聯絡，於99年11月23日凌晨2、3時，由林書宏駕駛車牌號
    碼6835－GF號自小客車，搭載石錫勳、林志明，至臺南市○
    ○區○○路2段32號住華科技公司第三期工地（下稱住華公
    司工地），林書宏留在車上把風接應，石錫勳、林志明進入
    工地竊取新科科技工程有限公司所有之電纜線、消防止水閥
    等物得手後，旋即返回自小客車，由林書宏駕車搭載石錫勳
    、林志明離去，並前往林本源位於台南市○區○○○街50號
    住處銷贓，然於尚未取得銷贓價金前，即為警循線查獲，並
    在林本源前開住處扣得失竊之電纜線等贓物。
二、案經內政部警政署保安警察第二總隊第四大隊第二中隊報告
    臺灣臺南地方法院檢察署檢察官偵查起訴。
    理  由
壹、程序方面
一、按除被告所犯為死刑、無期徒刑、最輕本刑為3年以上有期
    徒刑之罪或高等法院管轄第一審案件者外，於前條第1項程
    序進行中，被告先就被訴事實為有罪之陳述時，審判長得告
    知被告簡式審判程序之旨，並聽取當事人、代理人、辯護人
    及輔佐人之意見後，裁定進行簡式審判程序，刑事訴訟法第
    273條之1第1項定有明文。又依刑事訴訟法第273條之2規定
    ，簡式審判程序之證據調查，不受第159條第1項、第161條
    之2、第161條之3、第163條之1及第164條至第170條規定之
    限制。
二、本案被告石錫勳、林志明所犯為死刑、無期徒刑、最輕本刑
    3年以上有期徒刑以外之罪，亦非屬高等法院管轄之第一審
    案件，而被告石錫勳、林志明均於本院審理中，就犯罪事實
    為有罪陳述，又核被告石錫勳、林志明所犯非屬前揭法條所
    規定之案件，經本院依法裁定進行簡式審判程序（本院卷第
    56頁），是本案之證據調查，依刑事訴訟法第273條之2規定
    ，不受同法第159條第1項、第161條之2、第161條之3、第16
    3條之1，及第164條至第170條所規定證據能力認定及調查方
    式之限制，合先敘明。
貳、認定事實所憑證據及理由
    上開犯罪事實，業據被告石錫勳、林志明於原審及本院審理
    中坦承不諱，並經證人蕭凱夫、許宏毅於警詢指訴綦詳（見
    警卷第23、26頁、偵卷第10-16頁），復有扣押物品目錄表
    、贓證物照片、贓物認領保管單在卷可資佐證（見偵卷第17
    -41頁），堪認被告石錫勳、林志明上開任意性之自白，核
    與事實相符，被告石錫勳、林志明與同案被告林書宏有犯意
    聯絡及行為分擔，本案事證明確，被告石錫勳、林志明犯行
    ，洵堪認定，均應予依法論科。
參、論罪科刑
一、新舊法比較
    被告石錫勳、林志明於本案行為後，刑法第321條第1項加重
    竊盜罪之規定業於100年1月26日修正公布施行，並於同年月
    28  日生效。關於該條第1項第2、3、4款之加重竊盜，修正
    後該條之法定刑業由原定之「6月以上5年以下有期徒刑」，
    修正為「6月以上5年以下有期徒刑，得併科新臺幣10萬元以
    下罰金」，增加罰金刑為法定刑，涉及科刑規範之變更，自
    有新舊法比較適用之必要；而依刑法第2條第1項揭示之「從
    舊從輕」原則比較該條修正前、後規定之適用結果，因依修
    正前該條規定之法定刑尚無從併科罰金，是修正後之刑法第
    321條第1項規定顯未較有利於被告，自應適用被告行為時法
    即修正前之刑法第321條第1項之規定。
二、按刑法第321條第1項第2款之「門扇」專指門戶而言，而所
    謂「其他安全設備」，指依社會通常觀念足認為防盜之設備
    而言，窗戶非屬「門扇」，自屬其他安全設備無誤（最高法
    院25年上字第4168號判例、45年台上字第1443號判例意旨參
    照）。又刑法第321條第1項第2款之適用並不以「住宅或有
    人居住之建築物」為限，該款立法之目的應係保護「防閑、
    防盜設備之不被毀壞、踰越」。現今新型態建物眾多，如檳
    榔攤、貨櫃屋、鐵皮屋、組合屋等，一般皆具有「防閑、防
    盜設備」，因應實務上之需求，此等立法之初未有之新型態
    建物，為符時代之變遷與現今社會之一般通念，亦應納入本
    款之保障範圍。財產權人將財產置於其隱蔽空間，行為人毀
    越「門扇、牆垣或其他安全設備」，破壞其刻意營造之隱蔽
    空間，即應該當該款之加重事由，衡酌現今一般社會經驗，
    認具防盜作用者即應屬安全設備之一種，因而如所毀壞、踰
    越者為具有防盜、防閑作用之安全設備者自應有刑法第321
    條第1項第2款之適用。共同正犯即被告石錫勳於犯罪事實一
    (一)持螺絲起子1支撬開和鑫光電公司內CUB後方停車場之仲棠
    工程股份有限公司之工務所貨櫃屋白鐵門而進入竊盜，該白
    鐵門在客觀上既係足以防盜、防閑之安全設備，此舉該當刑
    法第321條第1項第2款「毀越門扇」之情形，應成立該款之
    加重竊盜罪。
三、又刑法第321條第1項第3款之攜帶兇器竊盜罪，係以行為人
    攜帶兇器竊盜為其加重條件，此所謂兇器，其種類並無限制
    ，凡客觀上足對人之生命、身體、安全構成威脅，具有危險
    性之兇器均屬之，且祇須行竊時攜帶此種具有危險性之兇器
    為已足，並不以攜帶之初有行兇之意圖為必要（最高法院79
    年台上字第5253號判例要旨參照）。共同正犯即被告石錫勳
    於犯罪事實一(一)所使用之螺絲起子1支，既足用撬開門鎖，
    質地自屬堅硬，若持以攻擊人體，自能成傷，客觀上自足以
    對人之生命、身體、安全構成威脅，顯為具有危險性之兇器
    無訛。
四、核被告石錫勳、林志明事實一(一)所為，均係犯修正前刑法第
    321條第1項第2、3、4款之加重竊盜罪；被告石錫勳、林志
    明事實一(二)所為，均係犯修正前刑法第321條第1項4款之加
    重竊盜罪。被告石錫勳、林志明與同案被告林書宏3人間，
    就事實一(一)(二)加重竊盜犯行，有犯意聯絡及行為分擔，均為
    共同正犯。被告被告石錫勳、林志明所犯上開2罪，犯意各
    別，行為互殊，應予分論併罰。
五、被告石錫勳於89年間，因竊盜、偽造文書等罪，經臺灣高等
    法院以90年上訴字第2798號判處應執行有期徒刑1年4月確定
    ；又於91年因偽造文書等案件，經本院以92年上訴字第1411
    號判處偽造文書部分有期徒刑3年，偽造印文部分有期徒刑6
    月，嗣經本院以96年聲減字第1011號就前開偽造印文部分減
    刑為有期徒刑3月，並與偽造文書部分定應執行有期徒刑3年
    1月臺南分院判處應執行刑有期徒刑3年2月，上開案件接續
    執行，於97年11月18日縮短刑期假釋出監並付保護管束，於
    98年9月6日保護管束期滿，未經撤銷假釋而執行完畢，此有
    臺灣高等法院被告前案紀錄表附卷可參，其受有期徒刑執行
    完畢，於5年以內故意再犯本案有期徒刑以上之罪，為累犯
    ，應依刑法第47條第1項規定，加重其刑。
肆、原判決維持之理由
一、原審以被告石錫勳、林志明所犯共同加重竊盜犯行，罪證明
    確，因予適用刑法第2條第1項前段、第28條、修正前刑法第
    321條第1項第2款、第3款、第4款、第47條第1項、第41條第
    1項前段、第8項、第51條第5款之規定，並說明：爰審酌被
    告石錫勳、林志明均值壯年，竟不思循正途謀生，亦不知尊
    重他人財產法益，恣意竊取他人財物，顯見其漠視他人財物
    之所有權，法紀觀念薄弱，對民眾財產安全及社會治安均非
    無相當危害，惟念被告石錫勳、林志明犯後均坦承犯行，尚
    知悔悟之犯後態度，兼衡被告石錫勳、林志明就上開竊案之
    參與、分工程度，及被告石錫勳犯後已買回犯罪事實一(一)所
    竊得之筆記型電腦，並歸還失主，暨渠等智識程度、家庭狀
    況、行為手段、所竊取之財物價值等一切情狀，分別就被告
    石錫勳犯罪事實一(一)量處有期徒刑10月，犯罪事實一(二)量處
    有期1年，並定應執行有期徒刑1年8月；被告林志明犯罪事
    實一(一)(二)各量處有期徒刑6月，定應執行有期徒刑10月，及
    諭知易科罰金之折算標準。並說明檢察官於原審具體求處被
    告石錫勳應執行有期徒刑2年，被告林志明有期徒刑1年，尚
    嫌過重。且敘明被告石錫勳就犯罪事實一(一)持以竊盜之螺絲
    起子1支，業據被告林書宏供承係其所有之物，然未經扣案
    ，被告林書宏亦陳稱其不知該螺絲起子現在何處（見偵卷第
    7 頁、原審卷第24頁），復無證據證明該物現仍存在，為免
    執行困難，爰不予宣告沒收。
二、被告石錫勳、林志明均以原判決量刑過重為由，被告石錫勳
    另以其家有年邁老母待奉養，已覓得正職，經營物流中心，
    並提出名片為證，被告林志明則以其家境困頓，子女賴其扶
    養，並提出低收入戶證明為證，指摘原判決不當；惟量刑輕
    重，本屬事實審法院得依職權自由裁量之事項，苟已斟酌刑
    法第57條各款所列情狀而未逾越法定刑度，不得遽指為違法
    。而原審法院確已詳為斟酌上開各款規定，本院復審酌被告
    石錫勳受有國小畢業、被告林志明受有國中畢業之智識程度
    ，被告石錫勳自述案發時其從事販售蝦餅業、被告陳志明為
    鐵工業，及被告石錫勳自述其家有母親需其奉養、被告陳志
    明尚有二名子女待其扶養等一切情狀後，仍認原審就被告石
    錫勳犯罪事實一(一)量處有期徒刑10月，犯罪事實一(二)量處有
    期徒刑1年，並定應執行有期徒刑1年8月；被告林志明犯罪
    事實一(一)(二)各量處有期徒刑6月，定應執行有期徒刑10月，
    並諭知易科罰金之折算標準，認事用法，均無不合，量刑亦
    屬妥適，被告石錫勳、林志明上訴意旨，猶執前詞置辯，指
    摘原判決不當，為無理由，應予駁回。
據上論結，應依刑事訴訟法第368條，判決如主文。
本案經檢察官劉得鉦到庭執行職務。
中    華    民    國   100    年    10    月    13    日
                  刑事第二庭    審判長法  官  葉居正
                                      法  官  陳欽賢
                                      法  官  張桂美
以上正本證明與原本無異。
不得上訴。
                                      書記官  魏芝雯
中    華    民    國   100    年    10    月    13    日
修正前刑法第321條第1項第2款、第3款、第4款
（加重竊盜罪）
犯竊盜罪而有下列情形之一者，處 6 月以上、5 年以下有期徒
刑：
二、毀越門扇、牆垣或其他安全設備而犯之者。
三、攜帶兇器而犯之者。
四、結夥三人以上而犯之者。